【裁判字號】    97,交抗,131
【裁判日期】    970212
【裁判案由】    違反道路交通管理處罰條例
【裁判全文】
台灣高等法院交通事件裁定             97年度交抗字第131號
抗  告  人
即受處分人  甲○○
上列抗告人因違反道路交通管理處罰條例案件，不服台灣桃園地
方法院中華民國96年12月31日裁定（ 96年度交聲字第809號，原
處分案號：交通部公路總局新竹區監理所中壢監理站96年11月19
日壢監裁字第裁53-DB0000000號），提起抗告，本院裁定如下：
    主  文
抗告駁回。
    理  由
一、原處分意旨略以：抗告人即受處分人甲○○於民國96年10月
    1日下午1時25分許，騎乘IOY-959號號重型機車（ 下稱系爭
    機車），行經有燈光號誌管制之桃園縣中壢市○○路與莊敬
    路交岔路口（下稱違規地點）時闖紅燈，為桃園縣政府警察
    局中壢分局自強派出所警員所舉發，爰依違反道路交通管理
    事件統一裁罰基準及處理細則第43、44、67條，道路交通管
    理處罰條例第53條第1項規定，裁處其罰鍰新台幣（下同 ）
    1,800元，並依道路交通管理處罰條例第63條第1 項第3款規
    定記違規點數3點等情。
二、原裁定意旨略以：抗告人雖以道路交通管理處罰條例第7 條
    之2 規定，闖紅燈之違規行為，應以科學儀器採證證明，不
    能僅憑舉發違反道路交通管理事件通知單（下稱舉發通知單
    ）認定違規事實；且警員舉發抗告人違規時，並未依規定將
    舉發通知單之通知聯交給抗告人收受；又違規地點係丁字路
    口，並非道路交通管理處罰條例第53條第1 項所稱之交叉路
    口，原處分機關援引上開規定予以裁罰，亦有違誤云云聲明
    異議。然查抗告人上開闖紅燈之違規事實，有桃警局交字第
    DB0000000號舉發通知單1紙在卷可稽。證人即舉發之警員蘇
    聰敏亦於原審提出道路交通事故現場圖1 份，並結證稱：彼
    當時與同事潘忠智在距違規地點約35公尺處之崗哨亭值勤，
    違規地點是Ｔ字路口，燈號正常，彼目擊抗告人沿永福路往
    環中東路方向行進闖紅燈，經予攔下後，因抗告人拒絕簽收
    舉發通知單，所以彼請分局將舉發通知單寄給抗告人等語。
    而舉發通知單上，除載明本件違規事實以外，並詳載違規駕
    駛人之姓名、出生年月日、身分證字號、地址等年籍資料，
    以及違規車輛之車牌號碼、車輛種類、車主姓名等車籍資料
    ，並註明受通知人拒簽及96年10月1 日填單等意旨，顯非蘇
    聰敏所能事後編造，而該舉發通知單上記載之駕駛人資料，
    經核又均與抗告人相符，足認蘇聰敏確實於舉發當日攔停過
    抗告人，並向其索閱證件。至於道路交通管理處罰條例第 7
    條之2 之規定，係指警員在以科學儀器取得證明駕駛人違規
    之證據時，可以視現場狀況，以逕行舉發代替當場舉發，當
    不能倒果為因，強解為警員在舉發違規時，一律需以科學儀
    器取得證據甚明，何況本件係警員當場攔停舉發之案件，僅
    抗告人拒絕現場簽收舉發通知單而已，與上開條文所謂逕行
    舉發無關；另「違反道路交通管理事件統一裁罰基準及處理
    細則」第11條第1項第1款之規定，不過為舉發警員將舉發通
    知單交付給駕駛人或行為人之方法，其目的在通知駕駛人或
    行為人該項違規事實，並據以計算相關之應到案期間、申訴
    期間而已，縱使警員捨上開程序不為，而改以郵遞方式寄送
    舉發通知單，程序上亦難謂有何瑕疵；再道路交通管理處罰
    條例第53條第1 項所謂之交叉路口，解釋上當係指二條以上
    之道路交會之交叉地點，不論十字路口、丁字路口甚至多條
    道路交會之不規則路口，均屬之。因認原處分並無違誤，抗
    告人之異議為無理由，應予駁回等語。
三、抗告意旨略以：當事人主張事實，須負舉證責任，倘其所
    提出之證據，不足為主張事實之證明，自不能認其主張之事
    實為真實；所謂證據，自以積極而恰當且對應證事實確實能
    證明者，始足當之，自非僅憑消極之迂迴證明可以推定事實
    之真偽，最高行政法院分別著有39年度判字第2 號、71年度
    判字第461 號判決可資參照。原裁定雖採認警員證言及舉發
    通知單等資料，逕認抗告人有舉發之違規事實，然警員既未
    說明其攔停舉發之情狀，亦無法證明當時燈色為何、抗告人
    是否拒簽等事，何況本件並無採證照片可資佐證。原裁定
    以舉發通知單所載資料非警員所能事後編造，遽而推定抗告
    人有闖紅燈之事實，顯有疑義，且與「違反道路交通管理事
    件統一裁罰基準及處理細則」第11條第1項第1款之法理程序
    相違。抗告人曾聲請調查紅綠燈之號誌是否經中央標準局
    檢驗合格，原審未予詳查，亦有可議云云。
四、經查：
  (一)按汽車（包括機器腳踏車）駕駛人，行經有燈光號誌管制之
    交岔路口闖紅燈者，處1,800元以上5,400元以下罰鍰，並記
    違規點數3點，道路交通管理處罰條例第53條第1項、第63條
    第1項第3款分別定有明文。
  (二)查抗告人於上開時地，騎乘系爭機車行經有燈光號誌管制之
    違規地點闖紅燈，為執行勤務之警員蘇聰敏親眼目睹並予攔
    停舉發等情，已據證人蘇聰敏於原審結證明確，且有舉發通
    知單及現場圖附卷可稽。而查，蘇聰敏於原審已就彼值勤當
    時，違規地點之號誌正常；抗告人遭攔停時，曾要求彼莫以
    闖紅燈之重罰事由舉發等舉發之情狀具體指陳甚詳（見原審
    卷第25頁）。抗告人對於原審所詢當時之經過一節，反而以
    「我不知道我當時的情況，我也不知道我有無路過該處」等
    有悖常理之詞回應（見原審卷第26頁）。原審認證人蘇聰敏
    之證詞較為可採，且未就違規地點之號誌調查是否經檢驗合
    格，採證認事並無不當。再查，抗告人遭舉發當時雖拒絕簽
    收舉發通知單，但警員已告知其繳款期限、繳款地點及方式
    ，並將舉發通知單以掛號郵寄予抗告人收受等情，亦有卷附
    桃園縣政府警察局中壢分局96年10月29日中警分交字第0967
    008853號函附卷足參（見原審卷第15頁），其舉發程序亦無
    違背「違反道路交通管理事件統一裁罰基準及處理細則」第
    11條第1項第1款規定之情事。足見抗告意旨所指各節，或係
    就原裁定已詳述之事項，重執前詞再為爭辯，或擅就相關法
    規為有利自己之解釋，均非可採。是以，抗告人騎乘機車行
    經有燈光號誌管制之交岔路口闖紅燈之違規事實，事證明確
    ，堪以認定。從而，原裁定以原處分並無違誤而予維持，駁
    回抗告人之聲明異議，經核並無不合。抗告人徒憑己見，率
    指原裁定不當，為無理由，應予駁回。
據上論斷，應依道路交通案件處理辦法第26條，刑事訴訟法第41
2條，裁定如主文。
中    華    民    國    97    年    2    月     12    日
                  刑事第二十庭  審判長法  官  楊貴雄
                                      法  官  鄧振球
                                      法  官  林立華
以上正本證明與原本無異。
不得再抗告。
                                      書記官  廖月女
中    華    民    國    97    年    2     月    13    日


司法院資訊處製作；財團法人民間司法改革基金會備份。
